【裁判字號】    95,易,1306
【裁判日期】    951031
【裁判案由】    過失傷害
【裁判全文】
臺灣臺南地方法院刑事判決              95年度易字第1306號
聲  請  人  臺灣臺南地方法院檢察署檢察官
被      告  乙○○
上列被告因過失傷害案件，經檢察官聲請以簡易判決處刑（九十
五年度偵字第九一三七號），本院認不應逕以簡易判決處刑，改
依通常程序審理，判決如下：
    主  文
本件公訴不受理。
    理  由
一、公訴意旨略以：被告乙○○於民國九十四年十月二十四日晚
    上六時五十分許，駕駛車牌號碼三六三五─ＦＤ號自用小客
    車，由臺南縣山上鄉沿臺二十線往臺南市區方向行駛，途經
    前開路段十九點四公里處時，本應注意行車速度應依速限標
    誌或標線之規定，而依規定，該路段時速不得超過五十公里
    ，及汽車行駛時，駕駛人應注意車前狀況，隨時採取必要之
    安全措施，以避免危險之發生，詎乙○○竟疏未注意及此，
    適有被害人洪仙里徒步沿臺南縣山上鄉豐德村住處行往同村
    四十七之九號門前時，亦疏未注意在劃有分向限制線之路段
    ，不得穿越道路，乙○○所駕之車因而撞及當時徒步穿越道
    路之洪仙里，致洪仙里因此受有頭部外傷、右下肢小腿多處
    擦傷等傷害。乙○○於肇事後，犯罪未被發覺前，即向到場
    處理之員警自首其為本件車禍之肇事人並進而接受裁判，因
    認被告乙○○涉有刑法第二百八十四條第一項前段之過失傷
    害罪嫌等語。
二、按告訴乃論之罪，未經告訴者，應諭知不受理之判決，刑事
    訴訟法第三百零三條第三款定有明文。此之「未經告訴」，
    包括未經合法告訴在內（院字第二三八三號解釋參照）。又
    被害人已死亡者，得由其直系血親告訴，但告訴乃論之罪，
    不得與被害人明示之意思相反，刑事訴訟法第二百三十三條
    第二項亦定有明文。
三、經查：
  (一)被告乙○○所涉刑法第二百八十四條第一項前段之過失傷害
    罪嫌，依同法第二百八十七條之規定，須告訴乃論，而屬告
    訴乃論之罪。
  (二)本件被害人洪仙里於上揭時地與被告發生車禍後，曾於車禍
    發生翌日（即九十四年十月二十五日）製作警詢筆錄，此有
    警詢筆錄一份附卷可憑。觀之該警詢筆錄中載有：「（你要
    不要提出傷害告訴？傷害告訴時效為六個月。）我不要提出
    告訴，警方有告知傷害時效為六個月。」等語（警卷第十三
    頁）。本院為此傳喚製作上揭筆錄之警員王肇瑞到庭後，證
    人王肇瑞具結證稱：「（你問洪仙里要不要提出告訴時，洪
    仙里是如何回答你？）她說她不要提出告訴，且我隨後馬上
    有告知她本件之告訴權時效是六個月。」、「（依照你記載
    筆錄之習慣，是否若當事人說不要提出告訴時，你會記載『
    我不要提出告訴』，若當事人是說要保留告訴權時，你是否
    會記載『我要保留告訴權』？）我們現在記載筆錄不會寫我
    要保留告訴權，所以洪仙里女士這份筆錄是因為她當場表示
    她不要提出告訴，所以我記載『我不要提出告訴』，我並隨
    後告知告訴權時效是六個月。」、「（就你所知在製作此份
    筆錄之後，洪仙里是否有再說她要提出告訴？）我不知道，
    我沒有再遇過洪仙里。」等語（本院訊問筆錄參照）。由證
    人王肇瑞上述證言可知，被害人洪仙里於車禍受傷後，係明
    確向警員告知「我不要提出告訴」之意思表示。
  (三)詎洪仙里於九十五年二月十二日上午五時十五分，因肺結核
    致呼吸衰竭而死亡，此有臺灣臺南地方法院檢察署相驗屍體
    證明書一紙、解剖照片一份、法務部法醫研究所九十五年四
    月二十一日法醫理字第０九五００００八六八號函文暨鑑定
    書一份在卷可參，洪仙里之子甲○○旋於同日下午四時三十
    分對被告提出告訴，亦有甲○○之國民身分證正反面影本暨
    警詢筆錄一份附卷可佐。甲○○雖係被害人洪仙里之直系血
    親，依前揭條文規定，於被害人洪仙里死亡之後，得代為提
    出告訴，然仍不得與被害人洪仙里明示之意思相反。告訴人
    甲○○雖復於檢察官偵訊中陳稱：本件車禍發生後，我有陪
    母親製作筆錄，因我們之前沒有遇過類似情形，所以不曉得
    該怎麼處理，我們當時的意思，真意是當時先不提出告訴，
    只是保留告訴權，所以母親並不是堅決表示不提出告訴等語
    （九十五年度偵字第九一三七號卷第十頁），顯見被害人洪
    仙里於九十四年十月二十五日警詢中確實並未提出告訴無誤
    。然被害人洪仙里於警詢中既曾明示「不提出告訴」之意思
    ，業據證人王肇瑞證述如前，雖不因曾經明示「不提出告訴
    」一語即喪失其於告訴期間內提出告訴之權利，然其嗣後既
    未曾親自提出告訴，且全案卷內又欠缺積極證據足認其曾於
    生前再有明示改為欲提出告訴之意思表示，是以，被害人洪
    仙里死亡後，其代理告訴權人所為即不得與被害人洪仙里曾
    經明示之意思相反。
四、綜上所述，告訴人甲○○所為之告訴與被害人洪仙里曾經明
    示之意思相反，本件告訴為不合法，訴追條件顯有欠缺，無
    從進行實體審判。揆諸前揭說明，爰不經言詞辯論，逕為不
    受理之諭知。
據上論斷，應依刑事訴訟法第四百五十二條、第三百零三條第三
款、第三百零七條，判決如主文。
中    華    民    國    95    年    10    月    31    日
                  刑事第五庭  審判長法  官  沈揚仁
                                    法  官  鄭文祺
                                    法  官  張婷妮
以上正本證明與原本無異。
如不服本判決，應於收受送達後10日內向本院提出上訴書狀（應
附繕本）。
                                    書記官  陳姿利
中    華    民    國    95    年    11    月     1    日


司法院資訊處製作；財團法人民間司法改革基金會備份。
